最高法院刑事判決　　　　　　　　　　　　　　　八十八年度台上字第一二五八號
　　上　訴　人　甲○○
右上訴人因業務過失致人於死案件，不服台灣高等法院中華民國八十六年五月十六日
第二審更審判決（八十六年度上更(一)字第三○號，起訴案號：台灣士林地方法院檢察
署八十三年度偵字第一一四○三號、八十四年度偵字第二一七七號），提起上訴，本
院判決如左：
    主  文
原判決撤銷，發回台灣高等法院。
    理  由
本件原判決認定上訴人甲○○以駕駛計程車載客為業。其於民國八十三年十二月十四
日凌晨一時許，駕駛車牌號碼ＮＲ－三六八號營業小客車沿台北市○○區○○路往大
直方向行駛。途經內湖路一段四十一號前時，原應注意並能注意汽車臨時停車，應依
車輛順行方向緊靠道路右側停車，而依當時復無不能注意之情事，竟疏未注意，貿然
減速靠邊停車休息及清點錢數時，未顯示方向燈。適被害人張文禮騎乘車牌號碼ＡＢ
Ｇ－二八九號機車，亦未注意車前上訴人之行車狀況及行車間距，見狀乃緊急煞車，
因煞車過急，失去平衡，人車滑倒，衝上於外側快車道上並撞及上訴人之車尾，且致
腦挫傷，經送醫急救延至同年月二十日不治死亡。案經上訴人於犯罪發覺前向台北市
政府警察局內湖分局西湖派出所之警員自首犯罪等情。因而撤銷第一審判決，改判仍
論處上訴人從事業務之人，因業務上之過失致人於死（累犯）罪刑。固非無見。
惟查，(一)、卷附台北市政府警察局內湖分局刑事案件移送書（見八十三年度偵字第一
一四○三號卷第四頁）記載破案經過為「案經本分局西湖所員警處理後，移辦到局。
」等詞，並未載明係經上訴人自首始發覺犯罪之情事。且上訴人之警訊筆錄（見同上
卷第七頁）亦僅登載上訴人自陳，因被害人送醫後生命危險，乃前往派出所製作筆錄
云云。斯時究竟有偵查犯罪職權之公務員已否知悉上訴人犯罪？上訴人所為是否符合
自首之條件？尚非明確。原審就此並未詳細調查，其判決理由（第二段）即逕認：「
其（指上訴人）於犯罪發覺前向前來處理之內湖分局西湖派出所警員自首犯罪，並接
受裁判，亦有該分局移送書暨警訊筆錄在卷可按，應依刑法第六十二條前段之規定減
輕其刑。」等情，自嫌未盡調查能事，且有理由矛盾之違誤。(二)、原判決事實欄認定
上訴人貿然減速靠邊停車，又「未顯示方向燈」，致肇禍端等情。但上訴人於警訊中
辯稱：「伊行經一段五十一號前後，伊就打方向燈（右方向燈）靠右……」（見同上
卷第八頁背面第九、十行）等語，此有利於上訴人之辯解，如何不足採信，原判決未
說明其理由，自屬理由不備之違誤。上訴人上訴意旨，指摘原判決不當，非無理由，
應認仍有撤銷發回更審之原因。
據上論結，應依刑事訴訟法第三百九十七條、第四百零一條，判決如主文。
中      華      民      國    八十八    年      三      月     十八     日
                              最高法院刑事第九庭
                                  審判長法官  吳  雄  銘
                                        法官  羅  一  宇
                                        法官  池  啟  明
                                        法官  石  木  欽
                                        法官  王  憲  義
      右正本證明與原本無異
                                              書  記  官
中      華      民      國    八十八    年      三      月    二十二    日
